臺灣板橋地方法院交通事件裁定　　　　99年度交聲字第3598號
原處分機關　交通部公路總局臺北區監理所蘆洲監理站
異　議　人　林宗穎
即受處分人
代　理　人　萬建樺
上列異議人因違反道路交通管理處罰條例案件，對於交通部公路
總局臺北區監理所蘆洲監理站於民國99年11月26日以北監蘆字第
裁46-CN0000000號所為裁決處分（原舉發案號：北縣警交大字第
CN0000000號），聲明異議，本院裁定如下：
    主   文
原處分撤銷。
林宗穎不罰。
    理   由
一、原處分意旨略以：異議人即受處分人林宗穎於民國99年10月
    11日10時10分許，騎乘車牌號碼UEX-413 號輕型機車，在臺
    北縣三重市（現已改制為新北市三重區，以下同）永福街16
    1 巷（裁決書、舉發通知書均誤載為永福街61巷）處停車，
    由臺北縣政府警察局（現已改制為新北市政府警察局，以下
    同）三重分局永福派出所警員逕行舉發，嗣原處分機關以異
    議人有「在顯有妨礙他車通行處所停車」之違規行為，而於
    99 年11 月26日以北監蘆字第裁46-CN0000000號違反道路交
    通管理事件裁決書，依道路交通管理處罰條例第56條第1 項
    第5款 之規定，裁處罰鍰新臺幣（下同）6 百元等語。
二、異議意旨略以：異議人係將所騎乘車牌號碼UEX-413 號輕型
    機車停放於臺北縣三重市○○街161 巷7 號1 樓前旁道路內
    劃設白線處，距該址旁防火巷出入口尚有3 個機車左右遠，
    約近10公尺，明顯不在防火巷內，且該防火巷出入口旁民宅
    前尚有空地可供出入，其旁民宅居民及左鄰右舍自由進出無
    虞，並無遭受阻礙之虞。況「防火巷」實係建築技術規則建
    築設計施工編第l1O 條修正前之用語，故「防火巷」實係指
    該條修正後之「防火隔間」，而留設防火間隔之目的係為於
    火災發生時阻隔火勢蔓延，以避免影響鄰幢建築物之安全而
    設，此觀諸建築技術規則建築設計施工編第110 條之規定自
    明，故該上址旁防火巷即防火隔間，既非供公眾通行之用，
    即非屬所謂人、車通行處所。末查，白線標線與紅線標線二
    者意義不同，若主管機關依其裁量權限認有禁止停車必要，
    自應依法清楚明確劃設禁制標線，而該址既係劃設白線標線
    ，則自屬可停放機車處所，故原處分認事用法均有違誤，異
    議人實難甘服云云。
三、按汽車駕駛人在顯有妨礙其他人、車通行處所停車者，處6
    百元以上1 千元2 百元以下罰鍰，道路交通管理處罰條例第
    56條第1 項第5 款固定有明文。又所謂汽車包括機器腳踏車
    ，固亦為道路交通安全規則第2 條第1 項第1 款、第3 條第
    6 款所明文規定。然考其立法意旨，係為加強道路交通管理
    ，維護交通秩序而設，其規範之重點係因駕駛人前開作為而
    導致「顯有妨礙交通」之結果，並非逕以該駕駛人一有在人
    、車通行處所停車之情形，即得遽謂已生顯有妨礙交通往來
    之情事並據以處罰駕駛人。至於究竟有無構成「顯有妨害交
    通」，應依證據而為認定，並通盤考量現場實際交通狀況、
    路面廣隘、停放車輛所在位置等情事而為判斷。
四、經查：
  (一)本件異議人即受處分人林宗穎所有車牌號碼UEX-413 號輕型
    機車，於99年10月11日10時10分許，在臺北縣三重市○○街
    161 巷7 號1 樓前旁道路內劃設白線處停車等情，為異議人
    自承無訛，且經證人即本件舉發員警邱木榆到庭證述屬實，
    （見本院100 年1 月7 日訊問筆錄），並有99年10月10日舉
    發照片1 張、舉發地點路面標線狀況照片8 張等件在卷足稽
    （見本院卷第3 、7 、8 、12、13頁），此部分之事實固堪
    認定。
  (二)臺北縣政府警察局三重分局99年11月8 日函載稱略以：異議
    人車輛停放於防火巷，如遇火災影響救災及人員通行，明顯
    妨礙他人、他車通行等語（見本院卷第9 頁），暨證人邱木
    榆到庭雖亦證稱：如果該處民宅發生火災，裡面之住戶可能
    無法逃生等詞（見本院卷第22頁），惟查，依本件舉發照片
    及證人邱木榆事後所提出之現場照片4 張及防火巷寬度測量
    結果觀之，足徵本件異議人停車位置係在防火巷出入口前鋪
    設柏油之道路路面旁，且已緊靠防火巷旁停放，而該處防火
    巷道寬約1.9 公尺，是異議人機車佔據該防火巷出口寬度之
    比例非鉅，惟因又有其他機車比鄰異議人之機車置放，甚且
    有其他機車停放在防火巷內，始致該防火巷出入口遭車輛堵
    塞，然單獨就異議人停放機車之位置、機車車身寬度與防火
    巷寬度對照以觀，異議人之前揭停車行為是否足以妨礙他車
    、他人之通行，顯非無疑。此外，參酌本院依職權查閱新北
    市政府消防局網站關於消防車車輛尺寸資料，可見一般水箱
    消防車車身寬度為2.5 公尺、小型水箱消防車車身寬度為1.
    8 公尺、水庫車之車身寬度為2.5 公尺，是以一般消防車車
    身大小衡量，本已難進入該防火巷內，又依該防火巷內兩緣
    均搭蓋有遮雨棚之現場情況限制下，一般消防車輛顯非可能
    駛入該防火巷內，是原舉發單位以異議人停放機車可能妨礙
    救災車輛之通行，為舉發理由，尚嫌無據。再者，倘相關行
    政主管機關認該防火巷口前，有預留供消防、救災空間使用
    之必要，理應在防火巷口前之路面邊緣均繪製禁止臨時停車
    之標線，以提醒駕駛人停放車輛時注意，然觀諸異議人所提
    供之舉發地點現場照片所示（見本院卷第8 頁），可徵異議
    人停車地點之路面邊緣卻係繪製白色實線，按道路交通標誌
    標線號誌設置規則第149 條第1 項第1 款規定：「白實線設
    於路側者，作為車輛停放線」，是依舉發現場路面標線所示
    既係可作為車輛停放之用，則異議人在上址停車，即難謂屬
    「在顯有妨礙其他人、車通行處所停車」。又況，該防火巷
    雖設有住戶後門出入口，可供火災發生時逃生之用，惟該防
    火巷另一頭亦留有出口等情，業據證人邱木榆到庭證述明確
    （見本院卷第22頁），是以異議人前揭停車行為，是否已達
    「顯有妨礙交通」之程度，洵不能無疑。此外，復查無其他
    證據足認本件異議人之上開作為，確已生「顯有妨礙交通」
    之結果，是異議人上開所辯，應堪採信。
五、綜上，本件異議人雖有將系爭輕型機車停放於上址之情形，
    惟依現場狀況，尚無從認定已有在顯妨礙人車通行處所停車
    之情形，而與道路交通管理處罰條例第56條第1 項第5 款規
    定之處罰要件不符。原處分機關未予詳查，遽引該條項之規
    定，對異議人裁處罰鍰，尚有未洽，是本件異議人聲明異議
    為有理由，爰依道路交通事件處理辦法第19條前段撤銷原處
    分，並諭知異議人不罰。
據上論斷，依道路交通管理處罰條例第87條第2 項，道路交通事
件處理辦法第19條前段，裁定如主文。
中    華    民    國    100     年    3     月   15   日
                  交通法庭  法  官  黃繼瑜
以上正本證明與原本無異。
如不服本裁定應於送達後5日內向本院提出抗告狀。
                            書記官  謝雪紅
中    華    民    國   100    年    3     月    16    日